【裁判字號】    98,訴,3879
【裁判日期】    981231
【裁判案由】    戶籍法等
【裁判全文】
臺灣板橋地方法院刑事判決              98年度訴字第3879號
公  訴  人  臺灣板橋地方法院檢察署檢察官
被      告  戊○○
上列被告因違反戶籍法等案件，經檢察官提起公訴（九十八年度
偵字第三一一二號），本院合議庭裁定由受命法官獨任行簡式審
判程序，並判決如下：
    主  文
戊○○犯如附表一所示之竊盜罪，共十九罪，各處拘役拾日，如
易科罰金，均以新臺幣壹仟元折算壹日。又收受贓物，處拘役參
拾日，如易科罰金，以新臺幣壹仟元折算壹日。又意圖供冒用身
分使用，而變造國民身分證，足以生損害於公眾及他人，處有期
徒刑玖月，變造劉晉光國民身分證、汽車駕駛執照，丁○○警員
服務證、陳志益健保卡、孫慶宏機車駕駛執照上「戊○○」之照
片各壹張沒收。又意圖為自己不法之所有，以不正方法由自動付
款設備取得他人之物，處有期徒刑伍月。應執行拘役壹佰貳拾日
，有期徒刑壹年，拘役部分如易科罰金，以新臺幣壹仟元折算壹
日。變造劉晉光國民身分證、汽車駕駛執照，丁○○警員服務證
、陳志益健保卡、孫慶宏機車駕駛執照上「戊○○」之照片各壹
張沒收。
    事  實
一、戊○○有竊盜、違反麻醉藥品管理條例等前科，執行完畢已
    逾五年；又於九十六年間因竊盜案件，經臺灣臺北地方法院
    以九十六年度簡字第三九一四號判處拘役十日，如易科罰金
    ，以新臺幣一千元折算一日，於九十七年三月二十六日執行
    完畢（於本案不構成累犯），猶不知悔改。竟自九十七年六
    月間起至同年十二月二十八日上午四時三十分止，基於意圖
    為自己不法所有之犯意，於附表一所示之時間、地點、方法
    ，竊取丁○○、陳志益、蔡瑞平、孫慶宏、康鐙勻、陳彥君
    、徐國振、胡逸帆、謝薏琦、蕭宇廷、林明俊、張兆德、王
    德玉、黃志仁、鄭人豪、林文豪、馮子千、甲○○、丙○○
    等十九人所有如附表一所示之財物，得手後將之藏放在不知
    情之程信元（另經檢察官為不起訴處分）位於臺北縣永和市
    ○○街一九一巷三弄五號之住處內。
二、戊○○於九十七年七月間起至十二月間止，明知真實姓名不
    詳之人，在臺北市○○○路臺北火車站附近，所陸續交付之
    吳晶晶、劉晉光、簡吉源、楊琇喻、乙○○、賴冠宏、董奕
    亨、林育枝、曹子堯、趙念豪、林奕成等人所有如附表二所
    示物品，係吳晶晶等人在附表二所示時間遭竊之物，屬他人
    竊盜犯罪所得之贓物，為圖掩飾其身分，竟基於收受贓物之
    犯意，接續在臺北火車站附近收受上開贓物，並將之藏放在
    上址程信元住處。
三、戊○○因另案遭法院通緝，為躲避查緝，竟意圖供冒用身分
    使用，並基於變造特種文書之犯意（起訴書誤載為偽造文書
    之犯意），於九十七年九月間某日，在臺北縣永和市○○街
    一九一巷三弄五號程信元住處（起訴書略載為不詳時地），
    將自己之照片換貼在收受贓物所得之劉晉光國民身分證（下
    稱身分證）、汽車駕駛執照，及竊盜所得之丁○○之警員服
    務證、陳志益健保卡、孫慶宏輕型機車駕照，再將該等證件
    重新護貝，以此方法變造劉晉光等人之證件，足以生損害於
    劉晉光、丁○○、孫慶宏、陳志益，及戶政、監理、警察、
    中央健保局等機關對於身分資料管理之正確性。
四、戊○○基於意圖為自己不法所有之犯意，於九十七年十二月
    二十七日二時許，持上揭竊得之甲○○名下匯豐銀行提款卡
    ，至臺北縣永和市○○路一五八號之「華南商業銀行福和分
    行」之自動櫃員機，輸入密碼，使華南商業銀行福和分行陷
    於錯誤，由自動櫃員機交付新臺幣二萬元，以此不正方法由
    自動付款設備取得甲○○之存款。嗣於九十八年一月十二日
    十六時許，在程信元上址住處內為警查獲，並扣得附表一、
    二所示物品（均已發還附表一、二之被害人）。
五、案經被害人陳彥君、林明俊、馮子千、甲○○、丙○○、簡
    吉源訴由臺北縣政府警察局中和分局報請臺灣板橋地方法院
    檢察署檢察官偵查起訴，戊○○於本院準備期日中就被訴事
    實為有罪陳述，經合議庭裁定由受命法官獨任行簡式審判程
    序。
    理  由
一、訊據被告戊○○對於上揭犯罪事實，於警詢、偵查及本院審
    理中均坦承不諱，核與被害人陳彥君、林明俊、馮子千、甲
    ○○、丙○○、簡吉源、丁○○、陳志益、蔡瑞平、孫慶宏
    之父孫義雄、康鐙勻、徐國振、胡逸帆、謝薏琦、蕭宇廷、
    張兆德、王德玉、黃志仁、鄭人豪、林文豪、吳晶晶、劉晉
    光、楊琇喻、乙○○、賴冠宏、董奕亨、林育枝、曹子堯、
    趙念豪、林奕成等人於警詢中之指訴，及證人程信元、偵查
    中證述之情節大致相符，並有贓物認領保管單，臺北縣政府
    警察局中和分局扣押物品目錄表、代保管贓證物一覽表、扣
    案物品照片等物在卷可稽，且有如附表一、二所示物品（影
    本）可供佐證，本案事證明確，被告犯行堪予認定。
二、核被告所為事實欄一之行為（附表一之十九次竊盜行為），
    均係犯刑法第三百二十條第一項之普通竊盜罪；所為事實欄
    二接續收受附表二贓物之行為，係犯刑法第三百四十九條第
    一項之收受贓物罪，被告係以一收受贓物之犯意，接續收受
    他人交付之贓物，為單純一罪；所為事實欄三變造身分證之
    行為，係犯戶籍法第七十五條第一項之變造身分證罪；所為
    變造汽車駕照、機車駕駛執照、服務證、健保卡之行為，均
    係犯刑法第二百十二條之變造特種文書罪；被告以一行為，
    同時變造身分證及數特種文，係一行為觸犯數罪名之想像競
    合犯，應依刑法第五十五條從一重論以戶籍法第七十五條第
    一項之變造身分證罪，起訴書認上開變造行為係數罪併罰，
    尚有誤會。所為事實欄四詐領被害人甲○○存款之行為，係
    犯刑法第三百三十九條之二以不正方法由自動付款設備取得
    他人財物罪。所犯十九次普通竊盜罪、收受贓物罪、變造身
    分證罪、以不正方法由自動付款設備取得財物罪，犯意個別
    ，行為互殊，應分論併罰。爰審酌被告犯罪之動機、目的、
    手段、所生危害、犯罪後坦承犯行之態度等一切情狀，分別
    處如主文所示之刑，且所處拘役部分併諭知易科罰金之折算
    標準，並分別就所處有期徒刑、拘役各定其應執行之刑，及
    拘役部分定其易科罰金之折算標準，以資懲儆。
三、變造劉晉光國民身分證、汽車駕駛執照，丁○○警員服務證
    、陳志益健保卡、孫慶宏機車駕駛執照上「戊○○」之照片
    各一張，係被告所有供變造身分證、特種文書犯罪用之物，
    應依刑法第三十八條第一項第二款之規定沒收。
據上論斷，應依刑事訴訟法第二百七十三條之一第一項、第二百
九十九條第一項前段，戶籍法第七十五條第一項，刑法第十一條
前段、第三百二十條第一項、第三百四十九條第一項、第二百十
二條、第三百三十九條之二、第五十五條、第四十一條第一項前
段、第五十一條第五款、第六款、第三十八條第一項第二款，刑
法施行法第一條之一，判決如主文。
本案經檢察官姜麗香到庭執行職務。
中    華    民    國    98    年    12    月    31    日
                        刑事第五庭  法  官  鄭水銓
以上正本證明與原本無異。
如不服本判決，應於收受送達後十日內向本院提出上訴書狀，其
未敘述上訴之理由者並得於提起上訴後十日內向本院補提理由書
（均須按他造當事人之人數附繕本）。
                                    書記官  許清秋
中    華    民    國    98    年    1     月    5     日
附錄本案論罪科刑法條全文：
刑法第三百二十條
意圖為自己或第三人不法之所有，而竊取他人之動產者，為竊盜
罪，處五年以下有期徒刑、拘役或五百元以下罰金。
意圖為自己或第三人不法之利益，而竊佔他人之不動產者，依前
項之規定處斷。
前二項之未遂犯罰之。
刑法第三百四十九條
收受贓物者，處三年以下有期徒刑、拘役或五百元以下罰金。
搬運、寄藏、故買贓物或為牙保者，處五年以下有期徒刑、拘役
或科或併科一千元以下罰金。
因贓物變得之財物，以贓物論。
刑法第二百十二條
偽造、變造護照、旅券、免許證、特許證及關於品行、能力服務
或其他相類之證書、介紹書，足以生損害於公眾或他人者，處一
年以下有期徒刑、拘役或三百元以下罰金。
刑法第三百三十九條之二
意圖為自己或第三人不法之所有，以不正方法由自動付款設備取
得他人之物者，處三年以下有期徒刑、拘役或一萬元以下罰金。
以前項方法得財產上不法之利益或使第三人得之者，亦同。
戶籍法第七十五條
意圖供冒用身分使用，而偽造、變造國民身分證，足以生損害於
公眾或他人者，處五年以下有期徒刑、拘役或科或併科新臺幣五
十萬元以下罰金。
行使前項偽造、變造之國民身分證者，亦同。
將國民身分證交付他人，以供冒名使用，或冒用身分而使用他人
交付或遺失之國民身分證，足以生損害於公眾或他人者，處三年
以下有期徒刑、拘役或科或併科新臺幣三十萬元以下罰金。
附表一：被告戊○○涉嫌竊盜之時間、地點、手法、被害人、竊
得物品一覽表
┌──┬──────┬────────┬────┬───┬──────────┐
│編號│  行竊時間  │    行竊地點    │行竊手法│被害人│      竊得物品      │
├──┼──────┼────────┼────┼───┼──────────┤
│ 1  │97年 6月某日│臺北市○○○路  │趁被害人│丁○○│警員服務證1張       │
│    │            │某處            │酒醉行竊│      │                    │
├──┼──────┼────────┼────┼───┼──────────┤
│ 2  │97年 7月12日│臺北市○○路與  │趁被害人│陳志益│健保卡1張           │
│    │2時許       │新生北路交岔口  │酒醉行竊│      │                    │
├──┼──────┼────────┼────┼───┼──────────┤
│ 3  │97年 7月14日│臺北火車站內    │趁被害人│蔡瑞平│身分證（僅有背面）、│
│    │21時許      │                │休息而未│      │土地銀行金融卡各1張 │
│    │            │                │加注意時│      │                    │
│    │            │                │扒竊    │      │                    │
├──┼──────┼────────┼────┼───┼──────────┤
│ 4  │97年 8月18日│臺北市○○街 1號│以不詳工│孫慶宏│身分證、輕型機駕照各│
│    │3時許       │前              │具打開被│（由其│1張                 │
│    │            │                │害人機車│父孫義│                    │
│    │            │                │置物箱後│雄代領│                    │
│    │            │                │行竊    │）    │                    │
├──┼──────┼────────┼────┼───┼──────────┤
│ 5  │97年 8月某日│臺北市○○○路  │趁被害人│康鐙勻│身分證              │
│    │            │某處            │酒醉扒竊│      │                    │
├──┼──────┼────────┼────┼───┼──────────┤
│ 6  │97年10月 2日│臺北火車站內    │趁被害人│陳彥君│身分證、身分證影本、│
│    │20時許      │                │未加注意│      │輕型機車駕照、車號ZL│
│    │            │                │時扒竊  │      │E-866 號輕型機車行車│
│    │            │                │        │      │執照、基隆市文化中心│
│    │            │                │        │      │借書證、臺灣銀行金融│
│    │            │                │        │      │卡各1張             │
├──┼──────┼────────┼────┼───┼──────────┤
│ 7  │97年10月21日│臺北市○○○路26│趁被害人│徐國振│身分證（僅有背面）、│
│    │22時許      │3號前           │酒醉扒竊│      │、健保卡、聯結車駕駛│
│    │            │                │        │      │執照、中國信託銀行信│
│    │            │                │        │      │用卡各1張           │
├──┼──────┼────────┼────┼───┼──────────┤
│ 8  │97年10月28日│臺北市○○街18號│趁被害人│胡逸帆│身分證、健保卡、普通│
│    │2時許       │前              │酒醉扒竊│      │小型車駕照、第一銀行│
│    │            │                │        │      │金融卡各1張         │
├──┼──────┼────────┼────┼───┼──────────┤
│ 9  │97年11月某日│臺北市○○○路  │以不詳工│謝薏琦│健保卡、汽車駕照、車│
│    │            │與和平東路交岔口│具打開被│      │號 WSR-426號輕型機車│
│    │            │                │害人機車│      │行照及機車強制保險證│
│    │            │                │置物箱後│      │、機車新領登記書、臺│
│    │            │                │行竊    │      │北一信提款卡、新光人│
│    │            │                │        │      │壽提款卡、合作金庫銀│
│    │            │                │        │      │行提款卡、台北富邦銀│
│    │            │                │        │      │行信用卡各1張1張    │
├──┼──────┼────────┼────┼───┼──────────┤
│ 10 │97年11月 6日│臺北市○○○路  │趁被害人│蕭宇廷│身分證、健保卡、汽車│
│    │4時許       │2段某處         │酒醉扒竊│      │駕照、重型機車駕照各│
│    │            │                │        │      │1張                 │
├──┼──────┼────────┼────┼───┼──────────┤
│ 11 │97年11月15日│臺北市○○○路  │趁被害人│林明俊│身分證              │
│    │            │某處            │酒醉扒竊│      │                    │
├──┼──────┼────────┼────┼───┼──────────┤
│ 12 │97年11月21日│臺北市○○○路  │趁被害人│張兆德│車號 Q9-1908號自小客│
│    │21時許      │某處            │用餐未加│      │車行車執照與強制保險│
│    │            │                │注意時扒│      │證各1張             │
│    │            │                │竊      │      │                    │
├──┼──────┼────────┼────┼───┼──────────┤
│ 13 │97年11月22日│臺北市○○○路  │趁被害人│王德玉│王德玉所有之身分證、│
│    │            │與長安東路交岔口│未加注意│      │健保卡、榮民身分證各│
│    │            │                │時扒竊  │      │1 張，與王德玉之父王│
│    │            │                │        │      │希良之身分證、健保卡│
│    │            │                │        │      │各1張               │
├──┼──────┼────────┼────┼───┼──────────┤
│ 14 │97年12月 6日│臺北市市○○道  │趁被害人│黃志仁│身分證、健保卡各 1張│
│    │3時許       │2段83號前       │酒醉扒竊│      │、中國信託銀行信用卡│
│    │            │                │        │      │3張                 │
├──┼──────┼────────┼────┼───┼──────────┤
│ 15 │97年12月 9日│臺北市○○○路  │趁被害人│鄭人豪│國泰世華銀行信用卡、│
│    │23時許      │台一冰店內      │用餐未加│      │中國信託信用卡、百事│
│    │            │                │注意時扒│      │達會員卡、車號960-CV│
│    │            │                │竊      │      │D 號重型機車行車執照│
│    │            │                │        │      │及強制保險證、車號75│
│    │            │                │        │      │09-MR號自小客車強制 │
│    │            │                │        │      │保險證各1張         │
├──┼──────┼────────┼────┼───┼──────────┤
│ 16 │97年12月25日│臺北市○○○路  │趁被害人│林文豪│健保卡1張           │
│    │3時許       │某處            │酒醉扒竊│      │                    │
├──┼──────┼────────┼────┼───┼──────────┤
│ 17 │97年12月25日│臺北市○○○路  │趁被害人│馮子千│身分證、健保卡、中國│
│    │1時許       │某處            │未加注意│      │信託銀行信用卡、合作│
│    │            │                │時扒竊  │      │金庫信用卡、大眾銀行│
│    │            │                │        │      │信用卡、文化大學學生│
│    │            │                │        │      │證各1張             │
├──┼──────┼────────┼────┼───┼──────────┤
│ 18 │97年12月27日│臺北縣永和市某處│趁被害人│甲○○│身分證、健保卡、汽車│
│    │            │                │酒醉扒竊│      │駕照、匯豐銀行提款卡│
│    │            │                │        │      │、匯豐銀行DIRECT提款│
│    │            │                │        │      │卡、臺灣銀行提款卡、│
│    │            │                │        │      │匯豐銀行信用卡、花旗│
│    │            │                │        │      │銀行信用卡（未扣案）│
│    │            │                │        │      │各1張               │
├──┼──────┼────────┼────┼───┼──────────┤
│ 19 │97年12月28日│臺北市○○路○段 │趁被害人│丙○○│健保卡、汽車駕駛、機│
│    │4時30分許   │76巷2弄71號     │酒醉扒竊│      │車駕照、中國信託銀行│
│    │            │                │        │      │信用卡、永豐銀行信用│
│    │            │                │        │      │卡各1張             │
└──┴──────┴────────┴────┴───┴──────────┘
附表二：被告戊○○涉嫌收受贓物之被害人、所收贓物及其遭竊
        時間、地點一覽表
┌──┬───┬──────────┬──────┬──────┐
│編號│被害人│      所收贓物      │  遭竊時間  │  遭竊地點  │
├──┼───┼──────────┼──────┼──────┤
│ 1  │吳晶晶│身分證影本、身分證、│97年 7月某日│臺北市○○路│
│    │      │健保卡各1張         │            │4段某處     │
├──┼───┼──────────┼──────┼──────┤
│ 2  │劉晉光│身分證、健保卡、汽車│97年 8月30日│臺北市林森北│
│    │      │駕照、重型機車駕照各│2時55分     │路472號前   │
│    │      │1張                 │            │            │
├──┼───┼──────────┼──────┼──────┤
│ 3  │簡吉源│汽車駕照、機車駕照、│97年 9月11日│臺北市南京東│
│    │      │車號KFP-812 號重型機│            │路與林森北路│
│    │      │車行車執照、車號F3R-│            │交岔口      │
│    │      │699 號重型機車行車執│            │            │
│    │      │照與強制保險證、車號│            │            │
│    │      │KFP-812 號重型機車行│            │            │
│    │      │車執照、百視達會員卡│            │            │
│    │      │、玉山銀行信用卡各 1│            │            │
│    │      │張                  │            │            │
├──┼───┼──────────┼──────┼──────┤
│ 4  │楊琇喻│身分證（僅有背面）、│97年 9月12日│臺北市林森北│
│    │      │健保卡、新光三月信用│1時         │路 107巷某卡│
│    │      │卡、中國信託銀行信用│            │拉OK店      │
│    │      │卡、安泰銀行信用卡各│            │            │
│    │      │1張                 │            │            │
├──┼───┼──────────┼──────┼──────┤
│ 5  │乙○○│身分證、健保卡、機車│97年10月16日│臺北市金山南│
│    │      │駕照、技術士證、BUNC│1時許       │路一段155號 │
│    │      │H DANCE STUDIO會員卡│            │            │
│    │      │各1張               │            │            │
├──┼───┼──────────┼──────┼──────┤
│ 6  │賴冠宏│身分證（僅有背面）、│97年10月28日│臺北市○○路│
│    │      │健保卡、汽車駕照、軍│2時許       │22號        │
│    │      │人身分證，中國信託銀│            │            │
│    │      │行信用卡、永豐銀行信│            │            │
│    │      │用卡、太平洋集點卡、│            │            │
│    │      │與賴冠宏之父賴建發之│            │            │
│    │      │機車強制保險證各1張 │            │            │
├──┼───┼──────────┼──────┼──────┤
│ 7  │董奕亨│身分證、健保卡、百事│97年10月某日│臺北市和平東│
│    │      │達會員卡各1張       │            │路與金山南路│
│    │      │                    │            │交岔口      │
├──┼───┼──────────┼──────┼──────┤
│ 8  │林育枝│身分證、輕型機車駕照│97年11月25日│臺北縣中和市│
│    │      │、車號 ZCX-928號輕型│21時許      │圓通路 305巷│
│    │      │機車行車執照與強制保│            │口          │
│    │      │險證、AIG信用卡各1張│            │            │
│    │      │                    │            │            │
│    │      │                    │            │            │
├──┼───┼──────────┼──────┼──────┤
│ 9  │曹子堯│健保卡、汽車駕照、機│97年12月 7日│臺北市○○路│
│    │      │車駕照、車號 NU3-911│6時許       │20巷前      │
│    │      │號重型機車行車執照與│            │            │
│    │      │強制保險證、元智大學│            │            │
│    │      │學生證各1張         │            │            │
├──┼───┼──────────┼──────┼──────┤
│ 10 │趙念豪│身分證、健保卡、汽車│97年12月22日│臺北縣板橋市│
│    │      │學習駕駛證、機車駕照│3時許       │館前東路某處│
│    │      │、車號 GCG-876號行車│            │            │
│    │      │執照與強制保險證、軍│            │            │
│    │      │人身分證、攜槍管制卡│            │            │
│    │      │、國泰世華提款卡、中│            │            │
│    │      │國信託銀行信用卡、輻│            │            │
│    │      │射防護協會結訓證書、│            │            │
│    │      │捐血榮譽卡各 1張、北│            │            │
│    │      │部地區巡防局識別證 2│            │            │
│    │      │張                  │            │            │
├──┼───┼──────────┼──────┼──────┤
│ 11 │林奕成│車號 LJ7-673號行車執│97年12月某日│臺北市○○路│
│    │      │照 1張              │            │某處        │
└──┴───┴──────────┴──────┴──────┘

司法院資訊處製作；財團法人民間司法改革基金會備份。
